【裁判字號】    89,台非,240
【裁判日期】    890803
【裁判案由】    毀損
【裁判全文】
最高法院刑事判決                                八十九年度台非字第二四○號
    上訴人  最高法院檢察署檢察總長
    被  告  乙○○
            甲○○
            丙○○
右上訴人因被告等毀損案件，對於台灣高等法院中華民國八十九年四月十三日第二審
確定判決（八十九年度上易字第七○○號，自訴案號：台灣士林地方法院八十八年度
自字第二六五號），認為違法，提起非常上訴，本院判決如左：
    主  文
原判決撤銷，由台灣高等法院依判決前之程序更為審判。
    理  由
非常上訴理由稱：「按刑法第三百五十四條毀棄損壞罪所稱「損壞」，係指損害破壞
物質之形體而使其效用一部喪失而言（參見趙琛著「刑法分則實用」下冊第九六六頁
、陳樸生著「實用刑法」第八六九頁、周冶平著「刑法各論」第九四四頁、蔡墩銘著
「刑法各論」第二二三頁、最高法院四十七年台非字第三四號判例、司法院第二廳七
十四年六月十五日（七四）廳刑一字第四五二號函）。本件原審法院認定被告乙○○
因懷疑其夫王子昂外遇，經多方查訪後，得知王子昂經常出入李蓮英位於台北市○○
區○○路七十六巷五十六號四樓之住處，乃於民國八十七年七月十六日晚上聯繫其弟
甲○○、親戚劉于慧、張光耀（後二人業經第一審判決無罪確定），及鎖匠丙○○至
台北市政府警察局內湖分局文德派出所會同警員黃世明、蕭文德於次日即八十七年七
月十七日凌晨一時許抵達李蓮英住處。經警員黃世明、蕭文德按門鈴並表明身分後，
仍未見李蓮英開門，未幾，乙○○已無法按捺，不顧警員黃世明、蕭文德「不要破壞
門鎖」之警告，為進入屋內蒐證，乃當場與其弟甲○○，鎖匠丙○○，基於共同損壞
他人大門門鎖設備之犯意聯絡，由丙○○以其所有之開鎖工具鐵條二支，著手先將封
閉鎖頭之門把上、下螺絲轉開取出，而將門把卸下，使門把與鎖頭分離，而喪失門把
之功能，並使門鎖設備之一部效用喪失，足以生損害於李蓮英之事實，固於理由欄內
詳予明所憑之證據及認定之理由，惟卷查第一審於八十八年七月二十七日審判期日
當庭命被告丙○○攜同型門鎖到庭操作開鎖及回復過程，丙○○確能於庭訊期間將該
門鎖以扣案之鐵條等工具完成開鎖、回復動作，業經記明筆錄在卷（參見八十七年自
字第二六五號案卷第二五三頁後半頁），足見該門鎖僅係組裝之暫時分解，如將門鎖
重行組裝，又能立即恢復門鎖之功能，顯未損害破壞其物質之形體，而使其效用一部
喪失，自與刑法第三百五十四條損壞他人之物罪之構成要件不合，且該罪又無處罰未
遂之規定，自不成立犯罪。乃原判決竟以門把卸下，使門把與鎖頭分離，即喪失門把
之功能，並使門鎖設備之一部效用喪失，而論處被告等損壞他人之物罪刑，法律適用
不無違誤。案經確定，且於被告不利，爰依刑事訴訟法第四百四十一條、第四百四十
三條提起非常上訴，以資糾正」等語。
本院按刑法第三百五十四條之毀損罪，以使所毀損之物，失其全部或一部之效用為構
成要件，若僅暫時失其效用者，要難以毀損罪相繩。本件被告等雖基於共同損壞他人
大門門鎖設備之犯意聯絡，由丙○○以開鎖工具鐵條二支，將封閉鎖頭之門把上、下
螺絲轉開取出，再將門把卸下，使門把與鎖頭分離，而喪失門把之功能，並使門鎖設
備之一部效用喪失，惟第一審法院於審判期日，曾命丙○○同型門鎖到庭操作開鎖
及復原經過情形，丙○○確能於當庭以鐵條等工具完成開鎖及回復原狀動作，此有審
判筆錄在卷可稽（見一審卷第二五三頁背面），足見該門鎖僅係暫時分解，重行組裝
後，旋即可回復原狀，既未破壞該門鎖之形體，亦未使其門鎖喪失效用，該門鎖僅因
被告等之拆卸而暫時失去其功能，揆諸前開說明，即與毀損罪之構成要件有間，又該
罪並無處罰未遂犯之規定，自不成立犯罪。乃原判決竟以被告等使門把與鎖頭分離，
而喪失門把之功能，並使門鎖設備之一部效用喪失，遽論被告等損壞他人之物罪刑，
即有法則適用不當之違誤，其判決當然違背法令，案經確定，且於被告不利，非常上
訴意旨執以指摘，洵有理由。為維持被告等之審級利益，應將原判決撤銷，由台灣高
等法院依判決前之程序更為審判，以資救濟。
據上論結，應依刑事訴訟法第四百四十七條第一項第一款、第二項前段，判決如主文
。
中      華      民      國    八十九    年      八      月      三      日
                              最高法院刑事第二庭
                                  審判長法官  莊  來  成
                                        法官  呂  潮  澤
                                        法官  謝  俊  雄
                                        法官  白  文  漳
                                        法官  蘇  振  堂
      右正本證明與原本無異
                                              書  記  官
中      華      民      國    八十九    年      八      月      九      日


司法院資訊處製作；財團法人民間司法改革基金會備份。
